臺灣屏東地方法院刑事判決　　　　　　　 94年度訴字第465號
公　訴　人　臺灣屏東地方法院檢察署檢察官
被　　　告　乙○○
上列被告因搶奪案件，經檢察官提起公訴（94年度偵字第2271號
），及移送併案審理（94年度偵字第2509號）本院判決如下：
    主  文
乙○○共同意圖為自己不法之所有，而搶奪他人之動產，累犯，
處有期徒刑拾月。
    事  實
一、乙○○前因竊盜案件，經本院判處有期徒刑1 年確定，接續
    其另犯違反毒品危害防制條例等案件之執行，於民國93年12
    月28日縮短刑期假釋期滿執行完畢。詎仍不知警惕，夥同已
    成年之友人丙○○（另案審結），共同基於意圖為自己不法
    所有之犯意聯絡，於94年3 月18日晚間8 、9 時許，由乙○○騎乘其先前在屏東市基督教醫院附近所竊得之不詳車號機
    車（竊盜部分與本案無牽連關係，且公訴人亦不請求予以審
    理），搭載丙○○，共同騎車在屏東市街道上閒逛，待發現
    有機車騎士將皮包放置於機車腳踏板上者，即利用其不及防
    備之際，尾隨其後並予超越，於超越時由丙○○自後方行搶
    皮包，並於得逞後迅速騎車逃逸。嗣於同日晚間10時10分許
    ，其二人行經同市○○路688 號巷口處時，見劉美玲騎乘車
    號ＺＺＪ—950 號機車，在此停等紅燈，並將其所有黑色皮
    包1 只（內有劉美玲之汽車駕照、國泰世華銀行提款卡各1
    張，現金新台幣3 、4000元；方榮男之國泰世華銀行信用卡
    、萬泰銀行現金卡各1 張；及林秀玉之國泰世華銀行存摺等
    ）置於機車腳踏板上，即認機不可失，旋趁劉美玲不備之際
    ，以前開方式，由丙○○自後搶得劉美玲上開皮包，得手後
    ，除現金部分朋分花盡外，餘則均丟棄於屏東縣麟洛鄉某公
    墓旁水溝內。乙○○嗣於94年5月6日為警執行拘提到案。
二、案經屏東縣警察局屏東分局報請臺灣屏東地方法院檢察署檢
    察官偵查起訴，及屏東縣警察局報請同署檢察官移送併案審
    理。
    理  由
壹、有罪部分：
一、程序部分：
    按「被告以外之人於審判外之言詞或書面陳述，除法律有規
    定者外，不得作為證據。」刑事訴訟法第159條第1項雖定有
    明文；惟按「被告以外之人於偵查中向檢察官所為之陳述，
    除顯有不可信之情況者外，得為證據。」、「被告以外之人
    於審判外之陳述，雖不符前4條之規定，而經當事人於審判
    程序同意作為證據，法院審酌該言詞陳述或書面陳述作成時
    之情況，認為適當者，亦得為證據。當事人、代理人或辯護
    人於法院調查證據時，知有第159條第1項不得為證據之情形
    ，而未於言詞辯論終結前聲明異議者，視為有前項之同意。
    」同法第159條之1第2項、第159條之5亦分別定有明文。查
    本件證人即共犯丙○○警偵訊，及證人劉美玲於警訊中之陳
    述內容，依卷證所示，其作成之狀態，並無違背其等個人意
    思而為陳述，或其他違法取供之情形，且被告、辯護人對其
    等上開所述，於本院審理中復不爭執其證據能力及真實性，
    足認並無顯不可信之情況，依前述同法第159 條之1 第2 項
    、第159 條之5 規定，自有證據能力。
二、實體部分：
 1、上開事實，業據被告乙○○於警偵訊及本院審理時坦承不諱
    ，核與證人劉美玲於警訊中證述遭搶之經過，及證人即共犯
    丙○○於警偵訊中所述與被告共同行搶劉美玲之財物等經過
    情節相符，堪認被告上開不利於己之自白，確與事實相符，
    應可採信，事證明確，被告犯行洵堪認定。
 2、核被告所為係犯刑法第325 條第1 項搶奪罪。被告與丙○○
    間，就上開犯行，有犯意聯絡，行為分擔，均為共同正犯。
    被告有事實欄所載論罪科刑執行之情形，有臺灣屏東地方法
    院檢察署刑案資料查註紀錄表及臺灣高等法院被告全國前案
    紀錄表各1 份在卷可查，其受有期徒刑執行完畢後，5 年之
    內再犯有期徒刑以上刑之本罪，為累犯，應依刑法第47條規
    定加重其刑。移送併辦之臺灣屏東地方法院檢察署94年度偵
    字第2509號部分，與前述事實同一，本在起訴範圍內，本院
    自應予以審理。爰審酌被告正值青壯，不思勤奮工作，竟藉
    搶奪他人財物獲利，好逸惡勞之心態可議，惟念其犯罪後坦
    承犯行，態度尚可，及其犯罪之手段、對於劉美玲因此所生
    之身心困擾程度等一切情狀，量處如主文所示之刑。
貳、不另為無罪之諭知部分：
一、公訴意旨另稱：被告與丙○○亦基於意圖為自己不法所有之
    犯意聯絡，於94年3 月18日晚間11時許，在同市古松西巷68
    1 號前，見甲○○正打開其機車行李座取皮包之際，以前述
    同一方式，行搶該皮包（內有現金新台幣3000元、手機、身
    分證等）得手，嗣除現金部分朋分花用待盡外，餘隨即丟棄
    在同市殺蛇溪內。因認被告此部分亦涉有刑法第325 條第1
    項搶奪罪等語。
二、按犯罪事實應依證據認定之，無證據不得推定其犯罪事實，
    不能證明被告犯罪者，應諭知無罪之判決，刑事訴訟法第15
    4 條第2 項、第301 條第1 項分別定有明文。又犯罪事實之
    認定，應憑真實之證據，倘證據是否真實尚欠明確，自難以
    擬制推測之方法，為其判斷之基礎。且認定犯罪事實之證據
    係指足以認定被告確有犯罪行為之積極證據資料而言，該項
    證據自須適合於被告犯罪事實之認定，始得採為斷罪資料。
    故刑事訴訟上之證明資料，無論其為直接或間接證據，均須
    達於通常一般人均不致有所懷疑，而得確信其為真實之程度
    ，始得據為有罪之認定，若關於被告是否犯罪之證明未能達
    此程度，而有合理懷疑之存在，致使無從形成有罪之確信，
    根據罪證有疑，利於被告之證據法則，即不得據為不利被告
    之認定（最高法院53年臺上字第656 號、29年上字第3105
    號、76年度臺上字第4986號及32年上字第67號判例參照）。
三、公訴人認被告涉有此部分罪嫌，無非係以被告之自白、共犯
    丙○○之供述，及證人甲○○之證述等為其論據。然訊之被
    告於偵訊及本院審理時，堅決否認有何搶奪甲○○財物之情
    事，辯稱：我在警訊中承認有搶奪劉美玲皮包後，警方曾經
    借提我到屏東市古松西巷查證，當時我就明確告訴警方地點
    不對，我有作的那件應該是在同市○○路688 號巷口（即劉
    美玲部分），這件並不是我作的等語。
四、本院查：
 1、按被告或共犯之自白，不得作為有罪判決之唯一證據，仍應
    調查其他必要之證據，以察其是否與事實相符，刑事訴訟法
    第156 條第2 項定有明文。
 2、被告於警訊中曾供承：有在屏東市古松西巷某超商前行搶1
    女子皮包等語，固有警訊筆錄1 份在卷可稽。然經核被告自
    警偵訊時起，乃至本院審理時，就所述如何搶奪他人財物一
    情，始終僅有關於行搶劉美玲部分，而劉美玲係在同市○○
    路688 號巷口處遭搶，已如前述，則被告所述在古松西巷行
    搶一節，究係指劉美玲部分，或係指劉美玲以外之人（即甲○○）部分，即有疑義。嗣就此質之被告，其於偵訊中已明
    確供稱：「（檢察官發現你在屏東分局及屏東縣警察局刑警
    隊作筆錄時有一點奇怪？你到底有沒有在屏東市古松西巷及
    中正路上搶奪？）古松西巷那一件我沒有作，屏東分局帶我
    去古松西巷，我還向他們講說不是這裡，我有作得那一件是
    在中正路688 號巷，今天刑警隊有帶我去那邊。」等語，並
    參以被告除上開曾提及古松西巷等之警偵訊外，於其餘之警
    偵訊，及本院羈押訊問時，均未提及實際搶奪劉美玲財物之
    地點等情觀之，足見被告所述曾在古松西巷行搶部分，確係
    指劉美玲部分，並非其另犯之他案，僅係其一時記憶有誤，
    誤指犯罪地點而已，自無從認係一不利自白，並採為其不利
    之認定。
 3、至證人丙○○於警訊中陳稱：古松西巷那件，是我與乙○○
    作得等語，嗣於偵訊中及本院審理時則稱：古松西巷那件，
    並不是我與乙○○作得，當時警訊時，我想趕快回家，就在
    警方提示資料內，隨意挑選這件承認，確實不是我與乙○○
    作得等語，就是否夥同被告共同行搶甲○○財物一節，前後
    反覆不一，自不能採為不利被告之認定。另證人甲○○於本
    院審理時已明白證稱：無法確認被告與丙○○是否即係當時
    行搶者等語在卷可按，亦無法證明被告有參與此部分犯行。
 4、綜據上述，公訴人認被告涉有此部分罪嫌所舉之證據資料，
    經本院調查審閱後，尚不足以形成不利被告之心證，此外，
    本院復查無其他積極證據足認被告有此部分所指之犯行，揆
    諸前揭法條及判例意旨，原應為有利於被告之認定，為其無
    罪之諭知，因公訴人認被告此部分犯行，與前揭論罪科刑之
    部分，有連續犯之裁判上一罪關係，爰不另為無罪之諭知。
五、至移送併辦之臺灣屏東地方法院檢察署94年度偵字第2583號
    部分，與本件不另為無罪諭知部分，係同一事實，因此部分
    既經不另為無罪之諭知，有如前述，即難認與本案有罪部分
    ，有何連續犯之裁判上一罪關係，自為起訴效力所不及，本
    院無從併予審理，應退由檢察官另行偵查處理，附此序明。
據上論斷，應依刑事訴訟法第299 條第1 項前段，刑法第28條、
第325條第1項、第47條，判決如主文。
本案經檢察官林津鋒到庭執行職務。
中　　華　　民　　國　　94　　年　　8 　　月　　10　　日
                  刑事第一庭    審判長法  官  潘正屏
                                      法  官  黃聖涵
                                      法  官  林世民
以上正本證明與原本無異。
如不服本判決應於收受本判決送達後10日內向本院提出上訴書狀
，其未敘述上訴理由者，並得於提起上訴後10日內向本院補提理
由書狀（均須按他造當事人之人數附繕本）「切勿逕送上級法院
」
中　　華　　民　　國　　94　　年　　8 　　月　　10　　日
                                      書記官  張儷薾
附錄論罪科刑法條：
中華民國刑法第325條
意圖為自己或第三人不法之所有，而搶奪他人之動產者，處 6 月
以上 5 年以下有期徒刑。
因而致人於死者，處無期徒刑或 7 年以上有期徒刑，致重傷者，
處 3 年以上 10 年以下有期徒刑。
第 1 項之未遂犯罰之。
